臺灣雲林地方法院民事簡易判決
111年度簡字第81號
原      告  王郁婷

兼      上
法定代理人  魏莉莉

上  一  人
訴訟代理人
及上上一人
法定代理人  王新豊
被      告  莊皓翔

上列被告因過失傷害（交通）案件，經原告在刑事訴訟程序中附
帶提起損害賠償民事訴訟（111 年度交附民字第47號），由本院
刑事庭裁定移送前來，本院於民國111 年8 月30日言詞辯論終結
，判決如下：
    主      文
被告應給付原告魏莉莉新台幣貳拾壹萬柒仟貳佰捌拾貳元，給付
原告王郁婷新台幣伍仟捌佰伍拾元，及均自民國一一一年二月十
八日起至清償日止，按年利率百分之五計算之利息。
原告其餘之訴駁回。
本判決第一項原告魏莉莉以新台幣柒萬元供擔保後得假執行，原
告王郁婷免供擔保得假執行。
原告魏莉莉其餘假執行之聲請駁回。
    事實及理由
壹、程序部分：
一、按訴狀送達後，原告不得將原訴變更或追加他訴。但請求之
    基礎事實同一者，或減縮應受判決事項之聲明，不在此限（
　　民事訴訟法第255 條第1 項第2 款、第3 款）。經查，原告
    魏莉莉以被告在路旁停車開啟車門時，竟疏未注意後方來車
    ，適其騎乘機車經過煞避不及，因而撞及被告之車門致其人
    車倒地受傷，爰依侵權行為法則，請求被告應賠付其新台幣
    （下同）1,983,390 元及法定遲延利息，嗣其於民國111 年
    7 月29日當庭將其上開請求金額變更為1,833,335 元，原告
    魏莉莉前開所為訴之變更核符上開規定，合先敘明。
二、其次，被告未於最後言詞辯論期日到場，核無民事訴訟法第
    386 條各款所列情形，爰依原告聲請，由其一造辯論而為判
    決。
貳、實體部分：       
一、原告方面：
  ㈠聲明：
　　⒈被告應給付原告魏莉莉1,883,335 元，及自起訴狀繕本送
      達翌日起至清償日止，依年利率5%計算之利息。
　　⒉被告應給付原告王郁婷16,000元，及自起訴狀繕本送達翌
      日起至清償日止，依年利率5%計算之利息。
　　⒊均願供擔保請求宣告假執行。
  ㈡陳述：
　　⒈引用檢察官起訴書事實欄所載【即109 年10月11日下午6
　　　時51分許，被告在雲林縣○○鎮○○街00號南向路段停車時，
      本應注意停車時，不得佔用車道，且開啟車門前，應注意
      其他車輛，並讓其先行。而依當時天候晴、夜間有照明，
      柏油路面乾燥、無缺陷、無障礙物，視距良好，又無不能
      注意之情形，竟疏未注意，將其所駕駛之車牌000 －0000
      號自用小客車佔用立新街南向部分車道停車，且疏未注意
      後方來車，貿然打開駕駛座車門，適魏莉莉騎乘車牌000 
      －000 號重型機車，搭載王郁婷(97年3 月生)，沿立新街
      往南方向行駛至該處，閃煞不及，發生碰撞，當場人車倒
      地，魏莉莉因而受有左足第5 蹠骨移位閉鎖性骨折、右前
      臂5 × 2 公分擦傷、右中指及無名指1 × 0.5 公分擦傷、
      左手肘2 × 2 公分擦傷、右腳小指0.5 × 0.5 公分擦傷2 
      處等傷害；而王郁婷則受有右足挫傷之傷害】。
　　⒉渠等因本件車禍事故受有下列損害：
　　　⑴魏莉莉部分：
　　　　①醫療費用：35,366元。
　　　　②未來醫療費用：3,225元。
　　　　③就醫交通費用：44,446元。
　　　　④未來就醫交通費用：4,000元。
　　　　⑤看護費用：271,500元。
　　　　⑥工作損失：474,798元。
　　　　⑦非財產上損害：100萬元。
　　　　⑧以上合計：1,833,335元。
　　　⑵王郁婷部分：
　　　　①醫療費用：850元。
　　　　②就醫交通費用：1,680元。
　　　　③非財產上損害：13,470元。
　　　　④以上合計：16,000元。
　　⒊爰依民法第184 條第1 項前段、第193 條第1 項、第195
　　　條第1 項前段規定提起本訴。　
二、被告方面：未於最後言詞辯論期日到場，惟據其前到庭聲明
    及陳述：
　㈠聲明：原告之訴駁回。
　㈡陳述：伊一直想與原告和解，曾談到以15萬元和解，惟因原
    告請求之金額太高，而無法成立和解；又原告請求之項目及
    金額，只要有單據伊就同意賠償。　　　
三、得心證之理由：
　㈠第按因故意或過失，不法侵害他人之權利者，負損害賠償責
    任（民法第184 條第1 項前段）。經查：兩造於上開時、地
    發生本件車禍事故，致原告魏莉莉因而受有左側第5蹠骨移
    位閉鎖性骨折及手足部多處擦傷；王郁婷因而受有右足挫傷
    等傷害，被告上開過失傷害行止，前經本院刑事庭(110 年
    度交易字第261 號)判處其有期徒刑4 月，並得易科罰金確
    定在案，此有上開案號刑事判決在卷(見本院卷第13－16頁)
    可稽，且為被告所不爭執。從而，原告主張被告就本件車禍
    事故對渠等應負過失侵權行為損害賠償責任，自屬有據。
　㈡次按不法侵害他人之身體或健康者，對於被害人因此喪失或
    減少勞動能力或增加生活上之需要時，應負損害賠償責任（
    民法第193 條第1 項）；且被害人因此受有非財產上之損害
    ，亦得請求賠償相當之金額（同法第195 條第1 項前段）。
    其次，負損害賠償責任者，除法律另有規定或契約另有訂定
    外，應回復他方損害發生前之原狀。第1 項情形，債權人得
    請求支付回復原狀所必要之費用，以代回復原狀（同法第21
    3條第1 項、第3 項）。又損害賠償之範圍，應以被害人實
    際所受損害為衡（同法第216 條第1 項）；且當事人主張有
    利於己之事實者，就其事實有舉證之責任（民事訴訟法第27
    7 條前段）。再者，慰藉金核給標準固與財產上損害之計算
    不同，然非不可斟酌雙方身分資力與加害程度，及其他各種
    情形核定相當之數額（最高法院51年度台上字第223
　　號民事裁判要旨參照）。茲就原告因本件車禍受傷所得請求
    被告賠償之項目、金額，析述如下：
　　⒈魏莉莉方面：
　　　⑴已支出醫療費部分：
　　　　原告主張：伊因本件車禍事故受傷就醫，因而先後支出
        醫療費用共計10,822元乙節，業據其提出若瑟醫療財團
        法人若瑟醫院（下稱若瑟醫院）門診收據、觀心中醫診
        所門診收據、黃俊寅骨科診所收據、土庫鎮裕德堂中藥
        房收據、佛教慈濟醫療財團法人大林慈濟醫院（下稱大
        林慈濟醫院）收據（均影本）等在卷（見本案卷第000
　　　　－000 頁）為證，並為被告所不爭執，故原告此部分主
        張，可信為真實，應予准許；至其餘請求部分因與本件
        車禍事故無關或未舉證，自不應准許。
　　　⑵就醫交通費：
　　　　原告主張：伊因本件車禍受傷先後至土庫、虎尾、嘉義
        大林等醫療機構就診，因而支出交通費用23,980元（計
        算式：300×3+560×18+13×1,000＝23,980元）云云，固據
        其提出基達汽車行、土庫計程車行收據3 紙在卷(見本
        院卷第93－95頁)為佐。惟原告所提上開收據其開立日期
        分別為109 年12月10日金額300 元、110 年3 月31日金
        額560 元、111 年1 月19日金額1,000 元，就此而論，
        原告是否確曾支出就醫交通費23,980元，即非無疑。是
        本院審酌原告魏莉莉因本件車禍事故受傷，醫囑其需專
        人照顧1 個月，宜休養3 個月等情，此有原告提出之若
        瑟醫院診斷證明書（見本院卷第105 頁）可考。準此，
        原告因本件車禍事故受傷而有搭計程車就醫之必要，其
        期間亦應以4 個為度（即109 年10月12日至110
　　　　年2 月11日）。而此期間，原告魏莉莉曾至若瑟醫院回
        診6 次（即109 年11月25日、同年12月2 日、110 年1
　　　　月2 日、同年1 月6 日、同年1 月13日、同年2 月4 日
　　　　）；曾至黃俊寅骨科診所回診1 次（即109 年12月11日
　　　　），則有上開醫療院所門診收據7 紙（見本案卷第000
　　　　－000 、149 頁）可考。參諸上開車資收據所載，由原
        告住處（芳草）至若瑟醫院來回一趟車資為560 元，則
        原告因就醫所需之必要車資為3,920 元（計算式：560
　　　　× 7 ＝3,920 ）。是原告此部分請求在上開金額內為屬
        有據，應予准許。
　　　⑶未來醫療費及就醫交通費：
　　　　原告主張伊因本件車禍事故，致其受有左側第5 蹠骨移
        位閉鎖性骨折之傷害，日後須持續就醫治療，預估將來
        仍需支出醫療費用3,225 元、就醫交通費用4,000 元云
        云。惟原告就其此部分請求未據提出證明，難認有據，
        不應准許。
　　　⑷看護費用：
　　　  原告主張：伊因本件車禍受有左側第5 蹠骨移位閉鎖性
        骨折之傷害，須專人全日照顧123 天，故伊因而受有看
        護費用307,500 元之損害云云，固提出飴安企業社收據
        1 紙在卷(見本院卷第97頁)為佐。然觀諸上開收據，僅
        據記載：「1 天，2,500 元」云云，且該企業社設立之
        時間？有否合法登記？有無經營看護業務？俱屬未明，
        則原告依上開收據主張其受有307,500 元看護費用之損
        害云云，已難認可採。其次，原告因本件車禍受傷致行
        動不便，醫囑其需專人照顧1 個月乙節，此亦有原告所
        提出之若瑟醫院診斷證明書(見本院卷第105 頁)可稽。
        基此，原告因本件車禍受傷，縱有專人照顧之需，其期
        間亦應以1 個月為度（即109 年10月12日至同年11月11
        日）。參以親屬代為照顧被害人之起居，固係基於親情
　　　　，但親屬看護所付出之勞力並非不能評價為金錢，雖因
        二者身分關係而免除被害人之支付義務，惟此種基於身
        分關係之恩惠，自不能加惠於加害人。故由親屬看護時
        雖無現實看護費之支付，仍應認被害人受有相當於看護
        費之損害，得向加害人請求賠償，始符公平原則（最高
        法院94年度台上字第1543號、89年度台上字第1749號民
        事裁判要旨可參）。是以，原告既因本件車禍受傷而有
        專人照顧之必要，雖其未能證明有看護費用之支出，但
        其由親屬代為照顧起居，所付出之勞力亦能評價為金錢
　　　　，並認屬原告受有相當於看護費之損害，而得請求被告
        負賠償之責任。準此，本院審酌原告所受傷勢，及其未
        受傷前之年收入狀況（見卷尾證物袋－原告之稅務電子
        閘門所得調件明細表），認原告因本件車禍事故得向被
        告請求賠償之看護費用應以每日1,000 元為適當。從而
　　　　，原告得向被告請求賠償其看護費之損害在30,000元（
　　　　計算式：1,000 × 30＝30,000）範圍內，要屬有據；至
        逾上開金額部分，則無理由，不應准許。
　　　⑸工作收入短少：
　　　　原告主張：伊因左側第5 蹠骨移位閉鎖性骨折傷勢無法
        工作，因而請假382 天，以伊每日平均收入1,137 元為
        計算基準，伊為此受有短少工作收入474,798 元之損失
        云云，固據其提出請假證明書、薪資條影本、存摺節影
        本、108 年度綜合所得稅各類所得資料清單等在卷(見
        本院卷第99－103 、113 －117 頁)為佐。然原告因本件
        車禍受傷致行動不便，醫囑其需專人照顧1 個月，宜休
        養3 個月等情，此有原告提出之若瑟醫院診斷證明書（
        見本院卷第105 頁）可考。基此，原告因本件車禍事故
        受傷而有請假療傷之必要，其期間亦應以4 個為度（即
        109 年10月12日至110 年2 月11日）。另參諸原告於10
        8 、109 年度之薪資收入均為331,200 元乙節，亦有本
        院依職權自稅務電子閘門所調取之原告所得調件明細表
        在卷（見卷尾證物袋）可參。就此而論，原告因本件車
        禍受傷4 個月無法工作，以平均月薪27,600元（計算式
        ：331,200 ÷ 12＝27,600）為計算基準，則原告主張其
        薪資收入因而短少110,400 元（計算式：27,600×
　　　　4 ＝110,400 ）乙節，應屬可信。從而，原告請求被告
        賠償其此部分損失，要屬有據，應予准許；至逾上開金
        額部分則無理由，不應准許。
　　　⑹非財產上損害：
　　　　原告因本件車禍事故受傷，業如前述，則原告主張其肉
        體、精神甚感痛苦乙節，應非虛妄。是本院參酌原告實
        際所受上揭傷害情況，並考量被告高中學歷，業工，月
        薪約3 萬元（見本院110 年度交易字第261 號刑事卷第
        113 頁－審判筆錄中被告之陳述），名下有2 部汽車（
　　　　見本院依職權調閱之被告稅務電子閘門所得及財產調件
        明細各1 份附於卷尾證物袋）；另原告自承高中畢業，
        在保證責任雲林縣新湖合作農場擔任初處理區作業員，
        名下無財產（見本院依職權調閱之原告稅務電子閘門所
        得及財產調件明細各1 份，附於卷尾證物袋）等兩造之
        身分、地位、資力等情狀，認原告所請求之100 萬元慰
        撫金額要屬過高，應予核減為10萬元，方屬公允。
　　　⑺總上，原告魏莉莉因本件車禍事故受傷致受有財產及非
        財產之損害額共為255,142 元【計算式：10,822（醫療
        費用）＋3,920 （就醫交通費）＋30,000（看護費用）＋1
        10,400 （工作收入短少）＋100,000 （慰撫金）＝255,1
        42 】。
　　⒉王郁婷方面：
　　　⑴原告主張：伊在本件車禍事故受有右足挫傷之傷害，因
        而支出醫療費850 元、就醫交通費1,680 元乙節，已據
        其提出若瑟醫院醫字第0000000－006號診斷證明書（見
        本院110 年度交易字第261 號刑事卷中臺灣雲林地方檢
        察署110 年度偵字第1481號偵查卷內第37頁）為證。而
        被告對原告曾支出醫療費乙節亦未爭執，是原告主張其
        因本件車禍受傷曾支出上開醫療費乙節，應堪可採。另
        原告主張其曾支出就醫交通費部分，因原告未具提出證
        明以實其說，且為被告所否認，是其此部分主張，自難
        信為真實，不應准許。
　　　⑵又原告主張其因本件車禍事故受有非財產上損害13,470
        元部分；本院審酌原告之上揭傷勢，及前開被告所得及
        財產，另王郁婷現為學生等兩造之身分、地位、資力等
        情狀，認原告所請求之慰撫金額要屬過高，應予核減為
        5,000 元，方屬允當。
　　　⑶總上，原告王郁婷因本件車禍事故受傷致受有財產及非
        財產之損害額共為5,850 元【計算式：850 （醫療費）
        ＋5,000 （慰撫金）＝5,850 】。
　㈢又按保險人依強制汽車責任保險法規定所為之保險給付，視
    為被保險人損害賠償金額之一部分；被保險人受賠償請求時
    ，得扣除之（同法第32條）。原告魏莉莉因本件車禍事故已
    分別於109 年12月25日、110 年2 月17日領得強制汽車責任
    保險給付37,140元、720 元，合計37,860元等情，此有原告
    提出之強制險醫療給付費用彙整表2 份在卷（見本院卷第16
    9 －171 頁）可稽，並為被告所不爭執。則原告因本案車禍
    而向被告為賠償之請求時，自應將其所領得之強制汽車責任
    保險金額予以扣除，經扣除後原告魏莉莉得向被告請求之金
    額為217,282 元（計算式：255,142 －37,860＝217,282
　　）。
　㈣再按給付無確定期限者，債務人於債權人得請求給付時，經
    其催告而未為給付，自受催告時起，負遲延責任，其經債權
    人起訴而送達訴狀者，與催告有同一之效力（民法第229 條
    第2 項）；遲延之債務，以支付金錢為標的者，債權人得請
    求依法定利率計算之遲延利息（同法第233 條第1 項前段）
　　；應付利息之債務，其利率未經約定，亦無法律可據者，週
    年利率為百分之五（同法第203 條）。基此，本件原告請求
    被告賠償其因本件車禍所受損害，並未定有給付之期限，則
    原告就其索賠金額而為本院准許部分，請求被告應自起訴狀
    繕本送達翌日（即111 年2 月18日）起至清償日止，依年利
    率5%加計遲延利息，核符前揭規定，應予准許。
  ㈤綜上，原告魏莉莉本於侵權行為法則，請求被告賠償其財產
    上及非財產上損害217,282 元，原告王郁婷請求被告賠償其
    財產上及非財產上損害5,850 元，及均自111 年2 月18日起
    至清償日止，依年利率5%加計遲延利息，均屬有據，應予准
    許；至逾前揭範圍之請求，則屬無據，應予駁回。
四、本件事證已臻明確，兩造其餘之攻擊或防禦方法，經本院斟
    酌後，認均不足以影響本判決之結果，爰不再一一論述。
五、原告陳明願供擔保請為宣告假執行，惟本判決所命被告給付
    原告之金額均未逾新臺幣50萬元，依民事訴訟法第389 條第
    1 項第5 款規定，本院應依職權宣告假執行。至原告敗訴部
    分，其假執行之聲請已失所附麗，應併駁回。　
六、又本件係原告於刑事訴訟程序中附帶提起之民事損害賠償事
    件，經本院刑事庭依刑事訴訟法第504 條第1 項規定裁定移
    送前來，而依同條第2 項規定刑事附帶民事訴訟本無徵收裁
    判費，原告於審理過程並無裁判費支出，爰不為訴訟費用負
    擔之諭知。
七、結論：本件原告之訴一部有理由，一部無理由，依民事訴訟
    法第385 條第1 項前段、第389 條第1 項第5 款、第392 條
    第1 項，判決如主文。
中　　華　　民　　國　　111 　年　　9 　　月　　13　　日
                  民事第一庭    法  官  蔣得忠
以上為正本，係照原本作成。
如對本判決上訴，須於判決送達後20日內向本院提出上訴狀。
如委任律師提起上訴者，應一併繳納上訴審裁判費。
中　　華　　民　　國　　111 　年　　9 　　月　　13　　日
                                書記官　陳映佐